臺灣高等法院臺中分院刑事判決　　　　　　　　　　九十三年度上訴字第六九七號
　　上　訴　人
　　即　被　告　丙○○
　　選任辯護人　黃秀蘭律師
右上訴人因妨害性自主罪案件，不服臺灣臺中地方法院九十二年度訴字第二七三二號
中華民國九十三年三月二十五日第一審判決（起訴案號：臺灣臺中地方法院檢察署九
十二年度偵字第二○七七二號），提起上訴，本院判決如左：
    主  文
上訴駁回。
    事  實
一、丙○○與已成年之甲○（姓名年籍詳卷）住同一社區大樓（地址詳卷），民國九
    十二年九月下旬某日，張芳松與甲○搭乘同一部電梯時，見甲○頗具姿色，遂忘
    記按自己樓層之電梯鈕，而隨同甲○搭至甲○所住之樓層，並於甲○步出電梯後
    ，注意甲○房間之位置。九十二年十月六日凌晨三時三十分許，丙○○搭乘電梯
    至該大樓頂樓即十二樓（該大樓之電梯有分層管制，而頂樓部分住戶皆可搭電梯
    直接到達），再利用樓梯安全門未關之機會，從安全梯走至甲○所住之十一樓，
    並到甲○所租住之套房前按門鈴，當時甲○剛洗完澡準備就寢，身上僅著Ｔ恤及
    內褲，其聽到門鈴聲後即趨近大門上之監視小孔探看，發現係不認識之人，即未
    予理會，丙○○則繼續按門鈴並佯叫「阿龍」之名，甲○唯恐聲音吵到鄰居，遂
    將門開一小縫，丙○○見狀，立即稱其要找「阿龍」之人，甲○回稱這裡沒有此
    人，丙○○聞後不僅未離開，且接著問甲○是否之前在電梯裡碰過，甲○回答是
    ，丙○○又藉詞要進房間觀看套房之格局，甲○回稱不方便後，丙○○竟基於猥
    褻甲○之故意，強行將門推開而侵入甲○之房間內，並伸手將甲○之眼鏡摘下，
    再從甲○正面將甲○抱到床上，甲○雖奮力掙扎，但仍推不開丙○○，在床上，
    丙○○先親吻甲○之嘴巴、臉頰、頸部，繼而伸手隔著Ｔ恤撫摸甲○之胸部，復
    伸手進入Ｔ恤內撫摸甲○之胸部後欲脫去甲○所穿之Ｔ恤，惟因甲○掙扎反抗而
    沒脫成，丙○○乃脫去自己所穿之紅色背心，及伸手欲脫甲○之內褲，甲○即奮
    力掙扎滑到床底下，內褲始未被脫，丙○○見狀，即起身進入廁所內洗手，甲○
    遂趁機撥打電話向其友人求救，而丙○○從廁所出來後見狀即逕自離去。
二、案經被害人甲○訴由臺中市警察局第四分局報請臺灣臺中地方法院檢察署檢察官
    偵查起訴。
    理  由
一、訊據上訴人即被告丙○○，固坦承於右揭時間以前述方式至甲○所住之十一樓，
    惟矢口否認對甲○強制猥褻犯行，辯稱：伊與被害人曾在樓下聊過幾次天，九十
    二年九月下旬某日伊與甲○在樓下聊天一起搭電梯上樓，在電梯中也在聊天而忘
    了按自己的樓層，電梯到甲○的樓層後，伊後來就按電梯下樓，伊沒有走出去看
    甲○住的房間，後來伊去查，從電梯出口看不出甲○住何房間，伊沒有尾隨甲○
    ，伊與甲○住同一棟樓，所以搭乘同一部電梯，伊住七樓，甲○住十一樓，九十
    二年十月六日當天伊是要去十一樓找「阿龍」，因「阿龍」是夜貓子，伊去找「
    阿龍」沒有事先聯絡，因為「阿龍」告訴伊他住在十一樓，「阿龍」告訴伊他住
    十一樓幾號，伊不清楚十一樓有幾戶，伊上去後直接找甲○那一間按電鈴，伊現
    在忘記了確實的號碼，因為寫字的關係，不能確定「阿龍」告訴伊的是十二或二
    十一號，所以伊上去就直接按這個號碼，以前伊沒去過，伊是同一戶按了二次，
    甲○才開門，甲○開門後，伊問「阿龍」在不在，甲○回答伊找錯了，後來我們
    在門口聊天，伊站在牆壁，甲○打開小縫仰頭與伊講話，聊天中甲○拿火鍋店名
    片給伊，當天甲○因喝高梁酒，講話時快跌倒伊就去扶她，甲○當時有戴眼鏡，
    伊怕她眼鏡弄壞，伊叫她把眼鏡拿下，伊扶著她到床上就親她嘴巴，第一次沒有
    抵抗，第二次伊又要親她嘴巴，她就拒絕，伊親她之前伊有觸摸到甲○之身體，
    是為了要扶她才接觸到甲○的身體，伊沒有特別去撫摸甲○身體，後來伊向甲○
    借用洗手間，伊進去洗手間洗完手伊就出來，伊就看到她打電話給她朋友，伊本
    來就要出去，伊就到管理室找管理員，當時伊與甲○在甲○住處的門外聊天聊的
    很開心，伊可能誤會甲○意思，伊以為甲○對伊有好感，所以伊才親吻她，伊只
    有親她嘴巴一次，其他的動作都沒有做，也沒有脫去伊的背心云云。惟查：
    (一)右揭事實業據被害人甲○於檢察官偵訊中及原審審理時陳述明確，此有各該筆
      錄在卷可佐，並有現場圖、現場照片附卷可稽（參偵查卷第十一～第十四頁）
      ，參以甲○歷次指訴被害情節均大致相符，且甲○與被告間僅係同住一棟大樓
      之關係，彼此互不熟識，且亦無何交情，分據彼二人述明在卷，被告不否認案
      發當日確有前往甲○住處內，並親吻甲○等情，堪信甲○指訴被告當日確有進
      入其住處內一節非虛，再參以甲○與被告間既無何仇隙糾紛，亦當無特予虛構
      遭性侵害之情節誣指被告之動機。
　　(二)至被告雖辯稱伊當日係為找「阿龍」即乙○○而前往誤按甲○住處門鈴云云，
      然被告先於警詢時供稱：「我當時三時返家發現未帶鑰匙，我無法進屋後來我
      前往十一樓（址詳卷）欲尋找我朋友『阿龍』，結果按到．．．被害人之門鈴
      二次後，被害人即來開門，我們就在門口聊天．．．」、「（問：你之前是否
      訪過你朋友『阿龍』？）沒有，僅於大樓前便利商店聊天喝酒」、「（問：欲
      往你朋友『阿龍』住處是於大樓電梯出口轉何方向？）我未曾前往故不知道」
      等語；於偵查中供稱：「我本來是直接要回我家，但是忘了帶鑰匙，就去十一
      樓找朋友，我朋友住十一樓之四，我按第一次的時候沒有反應，．．．」等語
      （參偵查卷第四頁反面、第五頁、第二十二頁）；又於原審時供稱：「（問：
      你的朋友真實姓名、門牌號碼、年籍？）我的朋友只是在樓下見過幾次面，他
      跟我說他住在十二樓（後改稱十一樓），但是我的朋友真實姓名、門牌號碼、
      手機號碼、年籍我都不清楚」、「（本案發生之後，你有沒有再去找你的朋友
      ？）沒有」、「（問：有沒有再去查你的朋友住哪一樓哪一號？）沒有」、「
      （問：離開甲○的房間之後，你有沒有再去找你的朋友聊天？）沒有，我就直
      接到樓下，向管理員借銅板打電話給我老婆」等語（參原審卷第五一、五二頁
      、五六頁）；再於本院準備程序時陳稱：「吳志龍（應係乙○○）是我來臺中
      認識的朋友，他原本跟我同住一棟，認識他時他說他住十一樓，我後來去查他
      確實住在五樓與六樓，並沒有住過十一樓，現在他已經搬走不住在該大樓，案
      發時他住同一棟樓」、「我以前只知道『阿龍』這個人，是前幾天我去詢問後
      才知道他的全名」等語（參本院卷第二三頁），參酌被告對於其所辯案發當日
      原欲前往尋訪之友人「阿龍」住處前後所述反覆不一，苟如前所辯，當日確為
      前往尋訪「阿龍」而誤前往被害人甲○住處，然衡諸一般常情，被告當日前往
      甲○住處時已是當日凌晨三時三十分許，通常該時段一般人均已入睡，除非有
      特別交情或事先聯絡業經應允，始有可能前往，斷無可能臨時三更半夜造訪之
      理，且於該時段造訪之友人，必是極為熟識甚有交情之關係，但被告迭於警詢
  、偵查、原審時均稱不知該友人之真實姓名、門牌號碼、手機號碼，且對於該
      友人確實住在那一樓層亦前後供述不一，所辯顯有違常理而難予採信。再稽之
      被告於原審時猶稱不知其友人到底住哪一樓哪一號，益證其所稱當時係為訪友
      而至甲○住處云云顯難憑信。況被告當日之意既在訪友及不想吵醒家人，何以
      自甲○住處出來後，即向管理員借銅板打電話給其妻而直接回家，足徵被告當
      晚係刻意到甲○住處，訪友之詞只是藉口至明。至被告於本院審理時始證述其
      友人「阿龍」應係乙○○，證人乙○○亦證述曾於案發當時與被告住同一棟大
      樓等語，然縱確有被告所指「阿龍」其人，惟據證人乙○○於本院審理時證述
      ：伊是做自助餐時，被告向我們買餐點時認識的，．．．伊以前住處被告所居
      住的那棟大樓，．．．被告沒有去過伊住的地方，伊沒有告訴過被告伊的作息
      時間，．．．伊沒有向被告說過伊住哪裡，因為伊都很晚回去，而且伊的房間
      很亂，伊不想讓人家去，我們只是同一棟大樓的出入口，所以被告不知道伊的
      住處，伊也沒有告訴被告伊住哪裡等語（參本院卷第四七至四九頁），足見證
      人乙○○與被告確非熟識，且該證人並未告訴被告其住哪裡，亦沒有告訴被告
      其之作息時間，也不願意別人去其住處，則在未經他人邀約或肯首之情形下，
      被告豈有可能貿然於半夜三更前往尋訪之理，益證被告所辯案發當日係為尋訪
      「阿龍」云云確係編織藉口卸責之詞，委不足取。
    (三)再據被害人亦即證人甲○於偵查中證稱：「我是自己一個人住，剛開始丙○○
      按我的門鈴，按第一次我從門上的小洞看是不認識的人，就沒有開門，又回去
      睡，他按第二次門鈴的時候，我怕他會吵到住在隔壁的人，就起來走到門口的
      地方，將門開一個小縫隙，沒有完全開，丙○○說他要找一個男的叫『阿龍』
      ，他喊了很多次，我才將門打開，我跟他說沒有這個人，他問我說是不是上次
      在電梯他遇到的那個人，之前他有跟蹤過我一次，他又問我說是不是每次都那
      麼晚下班，他還跟我要電話，我跟他說我沒有手機，之後他又說不知道套房的
      規格，想進來我的房間參觀，我說套房的規格都一樣，沒什麼好參觀的，隔了
      沒多久，他就將門強推開，我有試著要擋，可是還是被推開．．．」等語（參
      偵查卷第二七、二八頁）；於原審時結證稱：「（問：在庭的被告妳是否看過
      ？）有，他住七樓，我只有見過一次面，在電梯裡面見過一面，沒有講過話，
      他跟著我到我的樓層，站在電梯裡往電梯門口看，看到我住哪一間」、「（問
      ：第二次見到被告是何時？）就是被告來敲我門那次，事發時間是半夜，．．
      ．大約三點二十分左右有人敲我的門，那時我準備要睡覺，剛開始只有敲幾下
      ，我到門邊透過監視小孔看外面，然後我就回去休息，被告繼續敲門，斷斷續
      續的敲門，而且有叫一個人的名字，我剛開始沒有開門，我說這裡沒有他要找
      的人，但是被告還是繼續敲門，後來我有開門，我開了一個縫隙，被告重複說
      要找十二樓還是幾樓的先生，我說這邊沒有這個人，他說我是不是上次在電梯
      遇見的那個人，我沒有馬上回答，後來我回答他說是，他又問我是不是每天都
      這麼晚下班，我說我工作都很晚下班，不固定，他說要參觀我的房間格局，我
      沒有讓他進來看，他沒有離開，他就一直重複那句話，就是他沒有看過套房的
      格局，他一直想參觀套房的格局，但是我還是沒有讓他進來，我說不方便，接
      著他就把我的門推開，我有試著把門關起來，擋門一下子，被告繼續把門推開
      ，他就進入我的房間．．．，我當時穿黑色Ｔ恤．．．我當時只有穿內褲而已
      」、「（問：當天你有無同意被告進入你的房間？）我沒有同意讓他進來，我
      一剛開始就沒有同意他進來」、「（問：那天案發過程中，妳有無與被告聊天
      ？）沒有」等語（參原審卷第四一、四二、四四、四六、四七頁），被告陳稱
      ：「（問：甲○與你談話時，甲○人在何處？）我記得她站在門的後面，頭探
      出來，講話時，門縫大約二○公分，我只有看到她的頭，上半身」、「（問：
      你與甲○聊天聊了多久？聊天內容？）約十幾分鐘，甲○說她在火鍋店上班，
      就在東興路上的火鍋店，我問她有沒有在讀書，不知道她在那裡讀書，又問她
      有沒有男朋友，她說有，又問她這房子是租的嗎，是套房格局還是公寓的，問
      她幾點上下班，如果我帶朋友去火鍋店的話，能否便宜多少」、「（問：甲○
      給你的名片？）我從她住處離開之後，就把她的名片丟掉了」等語（參原審卷
      第五二至五四頁），茲按甲○與被告原不熟識且當時已深夜僅著Ｔ恤及內褲準
      備要睡覺，其當無與被告聊天之意願，再被告果係主動與甲○聊天，取得甲○
      之名片，何以一離開甲○住處即順手將名片丟棄，可見被告當天到甲○住處，
      並非為了與甲○聊天，且甲○也未與被告聊天，被告所辯因與甲○在甲○住處
      的門外聊天聊的很開心，可能誤會甲○意思，誤以為甲○對其有好感云云，核
      與甲○上揭所證不符，且衡情甲○先前與被告僅曾於搭電梯時見過面，根本談
      不上有何交情，對於半夜突然造訪之陌生男子必有防衛之心，豈有可能如被告
      所辯仍與被告在門外聊得很開心還讓被告入其屋內之理，堪認證人甲○所證當
      日並未與被告聊天，且被告係未經其同意侵入其住處內等語可堪採信為真。
    (四)被告再於原審辯稱：「（問：有無親甲○的脖子、臉頰？）沒有，我第一次親
      她時，是我扶著甲○時，第二次要親她時，是在床上，甲○拒絕我，我就沒有
      親她了」、「（問：是否一進門就把甲○的眼鏡摘下來？為何要摘她的眼鏡？
      ）是的，我摘她的眼鏡沒有特別的目的意思」（參原審卷第五四、五五頁）；
      嗣於本院時猶辯稱僅親吻甲○嘴巴一次，親她之前伊有觸摸到甲○之身體，是
      為了要扶甲○才接觸到甲○的身體，沒有特別去撫摸甲○身體云云，然據證人
      甲○於偵查中證述：「．．．門推開之後，我那時有戴眼鏡，他叫我不要戴眼
      鏡，因為門剛推開，我們二個靠得很近，就直接用雙手環抱我並抱到床上，我
      們躺在那裡，他就親我，還脫我衣服，我當時上衣穿Ｔ恤，下半身穿內褲，因
      為剛洗完澡，他要脫我的衣服，但沒有脫到，就要脫我的褲子，我掙扎就掉到
      床下，因為我有掙扎，他就沒有繼續做，說要跟我借廁所，我就趁他進去廁所
      的時候打電話給我朋友，然後他就跑走了」等語（參偵查卷第二八頁）；於原
      審時證述：「．．．當時我有戴眼鏡，被告叫我把眼鏡拿下來，我沒有照他的
      話做，他就動手把我的眼鏡拿下來，他是直接動手把我的眼鏡摘下來，他就直
      接把我抱到床那邊，我當時有推他出去，可是我推不出去，我們二個人都躺在
      床上，腳在下面，然後他就脫他的上衣，他只有穿一件紅色背心，沒有穿其他
      的上衣，我當時是穿黑色Ｔ恤，他有撫摸我上半身的胸部，隔著Ｔ恤摸，．．
      ．他要脫我的上衣，但是脫不掉，我有掙扎，我的上衣脫不掉，他就脫他自己
      的紅色背心，然後他就要脫我的褲子，我當時只有穿內褲而已，我的內褲沒有
      被脫掉，因為我直接滑到床底下，然後他說他要上廁所，叫我化妝室借他，他
      進化妝室以後，我就打電話給我的同學，然後他就開門走了．．．，被告脫我
      的衣褲時，我有用手打他，被告就向我借廁所」、「（問：當天被告與你身體
      上還有哪些接觸？）嘴巴有，在摸胸部之前，躺在床上以後，被告親我的嘴、
      臉頰、還有脖子」、「（問：被告對你的臉部接觸動作及撫摸你的身體等行為
      你是否同意？）不同意」、「（問：被告抱住你時，你能否反抗？）我沒有辦
      法反抗」等語（參原審卷第四二、四三、四四、四六頁），參以如前所述，甲○與被告既不相識，僅曾見過面，甲○豈有可能同意被告進入其屋內，並任由
      被告對之親吻或碰觸身體之理？況苟如被告所辯當天甲○因喝高梁酒，講話時
      快跌倒，就去扶甲○，因甲○有戴眼鏡怕她眼鏡弄壞，才叫甲○把眼鏡拿下，
      又其第一次親吻甲○時，甲○並未反抗，且其後並未對甲○為其他動作云云，
      然被告看到甲○快跌倒的樣子時，未做一般之救護處理，竟反將甲○之眼鏡摘
      下並親吻甲○，此顯有違常情，又被告親吻甲○如經該女同意，則甲○豈會馬
      上打電話給她朋友並報警處理，益證被告所辯之不實，顯見被告當晚係蓄意強
      行進入甲○房內猥褻甲○甚為明確。
　　(五)綜上所述，本院認被告係垂涎甲○姿色，且見其獨居可欺，而於當晚蓄意到甲○住處，以強制方式對甲○輕薄猥褻無訛，其前揭所辯僅係避重就輕卸責之詞
      ，不足採信。本件事證明確，被告犯行堪予認定，應予依法論科。
    (六)至被告之選任辯護人聲請傳訊證人戊○○（嗣又於審理時改為賴容萱），而以
      警詢筆錄係戊○○與被害人甲○溝通後始製作，該內容並不實在云云，然證人
      戊○○經本院合法傳喚後並未到庭，且參以被告確有上揭犯行，業據被害人甲○迭於偵查、原審時均結證明確，證人戊○○或賴容萱並非在案發現場見聞之
      人，難認對於該案發實情確實知悉，本件既經證人甲○結證明確，故本院認並
      無傳訊該名證人之必要，附此敘明；至另聲請傳訊證人甲○，惟被害人甲○業
      已於原審時以證人身份，經交互詰問後結證明確在卷，其證言亦無何矛盾或不
      實之處，為免該被害人再度回想案情遭不必要之傷害，本院亦認無再予傳訊之
      必要，亦此敘明。
三、查被告違反甲○之意願，親吻甲○之嘴巴、臉頰、頸部，並伸手入甲○衣服內撫
    摸甲○胸部之行為，乃意在滿足自己之性慾甚明，屬猥褻之行為，故核其所為，
    係犯刑法第二百二十四條之一之侵入住宅強制猥褻罪。原審依刑事訴訟法第二百
    九十九條第一項前段，刑法第二百二十四條之一、第九十一條之一第一項、第二
    項之規定，並審酌被告犯罪之動機目的均僅為滿足一己之私慾，及犯後飾詞卸責
    態度不佳，尚無悔意，所為對甲○之身體及精神造成之損害非微，對社會治安影
    響甚鉅等一切情狀，量處被告有期徒刑三年三月，且說明刑法第九十一條之一第
    一項規定：「犯第二百二十一條至第二百二十七條、第二百二十八條、第二百二
    十九條、第二百三十條、第二百三十四條之罪，於裁判前應經鑑定有無施以治療
    之必要，有施以治療之必要者，得令入相當處所，施以治療」。原審對於被告有
    無施以治療之必要，曾經囑託行政院衛生署草屯療養院鑑定，結果認為「被告情
    緒反應易過當，衝動控制差，強暴迷思、行為合理化、與異性相處困難等分數皆
    略高，其對案情之陳述避重就輕，犯後對自己行為合理化，衝動控制差，有令入
    相當處所接受性犯罪治療之必要」，此有該醫院出具之性侵害加害者鑑定書一份
    （參原審卷第二五、二六頁）在卷足憑。原審斟酌全部案情，及被告為有配偶之
    人，竟仍對陌生女子為刻意之性侵害行為，再犯性侵害之危險性甚高等情，亦認
    被告有施以治療之必要，故併予宣告被告於刑之執行前，應令入相當處所施以治
    療，至治癒為止，但最長不得逾三年。核其認事用法俱無不合，量刑亦屬妥適，
    被告上訴意旨否認有強制猥褻犯行，惟查被告確有強制猥褻犯行已於上揭理由內
    敘明，被告於本院審理時並未提出有利之證據及辯解以供本院查證，其空言指摘
    原判決不當，並無可取，被告之上訴為無理由，應予駁回。
據上論斷，應依刑事訴訟法第三百六十八條，判決如主文。
本案經檢察官丁○○到庭執行職務。
中      華      民      國      九十三      年      七      月    五    日
                                   臺灣高等法院臺中分院刑事第六庭
                                         審判長法　官　李  文  雄
                                               法　官  邱  顯  祥
                                               法　官  陳  秀  
右正本證明與原本無異。
如不服本判決應於收受送達後十日內向本院提出上訴書狀，其未敘述上訴之理由者並
得於提起上訴後十日內向本院補提理由書（均須按他造當事人之人數附繕本）。
                                               書記官  巫  彥  佳
中     華     民     國     九十三     年      七      月    六       日
附錄本案論罪科刑法條全文：
中華民國刑法第二百二十二條：
犯前條之罪而有左列情形之一者，處無期徒刑或七年以上有期徒刑：
一  二人以上共同犯之者。
二  對十四歲以下之男女犯之者。
三  對心神喪失、精神耗弱或身心障礙之人犯之者。
四  以藥劑犯之者。
五  對被害人施以凌虐者。
六  利用駕駛供公眾或不特定人運輸之交通工具之機會犯之者。
七  侵入住宅或有人居住之建築物、船艦或隱匿其內犯之者。
八  攜帶兇器犯之者。
前項之未遂犯罰之。
中華民國刑法第二百二十四條：
對於男女以強暴、脅迫、恐嚇、催眠術或其他違反其意願之方法，而為猥褻之行為者
，處六月以上五年以下有期徒刑。
中華民國刑法第二百二十四條之一：
犯前條之罪而有第二百二十二條第一項各款情形之一者，處三年以上十年以下有期徒
刑。
                                                              　　　　　Ｆ
